臺灣桃園地方法院刑事判決
110年度審訴字第1109號
公  訴  人  臺灣桃園地方檢察署檢察官 
被      告  陳惠良


選任辯護人  湯其瑋律師                    
上列被告因違反廢棄物清理法案件，經檢察官提起公訴（109年
度偵字第37129號），被告於本院準備程序中，就被訴事實為有
罪之陳述，經本院告知簡式審判程序意旨，並聽取當事人及辯護
人之意見後，經本院合議庭裁定改依簡式審判程序審理，判決如
下：
    主  文
陳惠良犯廢棄物清理法第四十六條第四款之非法清理廢棄物罪，
處有期徒刑陸月，如易科罰金，以新臺幣壹仟元折算壹日。緩刑
貳年，並應於本判決確定之日起壹年內，向公庫支付新臺幣參萬
元。
    事實及理由
一、本件犯罪事實及證據，除起訴書犯罪事實欄一、第6行「民
    國106年起至109年間」，補充更正為「民國106年12月間某
    日起至109年8月21日止」；刪除起訴書證據並所犯法條欄一
    、（九）「車輛詳細資料報表」；證據部分補充「被告陳惠
    良於本院準備程序及審理中之自白」、「桃園市政府環境保
    護局民國109年10月19日桃環稽字第1090093737號函、111年
    5月30日刑事陳報狀暨所附之事業廢棄物處理後管制遞送三
    聯單及現場照片、桃園市政府環境保護局111年6月13日桃環
    事字第1110049621號函暨所附之附件」外，其餘均引用檢察
    官起訴書之記載（如附件）。
二、論罪科刑：
(一)核被告所為，係犯廢棄物清理法第46條第4款前段之未依廢
    棄物清理法第41條第1項規定領有廢棄物清除許可文件，從
    事廢棄物之清理罪。按廢棄物清理法第46條第4款前段之罪
    ，本質上均具有反覆性，而為集合犯，其有反覆實施行為，
    均僅成立一罪（最高法院104年5月26日第9次刑事庭會議決
    議、106年度台上字第755號判決意旨均可參照）。查被告明
    知其未依規定領有廢棄物清除、處理之許可文件，不得從事
    廢棄物之清除、處理，而於106年12月間某日起至109年8月2
    1日止，有多次非法從事廢棄物清除、處理之行為，惟其所
    為係反覆從事廢棄物之清除、處理行為，本具反覆從事性質
    及延續性，應為集合犯之包括一罪。
(二)次按刑法第59條之酌量減輕其刑，於犯罪之情狀，在客觀上
    足以引起一般同情，認為即予宣告法定低度刑期，猶嫌過重
    者，有其適用（最高法院51年台上字第899號判例意旨參照
    ）。又廢棄物清理法之立法意旨固係為有效清除、處理廢棄
    物，改善環境衛生，維護國民健康，然其立法背景係在我國
    經濟高度發展後，為能均衡生態保護之急迫需求，故特立本
    罪俾以重刑嚴罰有效嚇阻惡意破壞我國生態環境之行為；然
    經衡酌被告所為一般事業廢棄物之清除，尚非有害事業廢棄
    物，所棄置之物未具有毒性、危險性，罪質尚非重大，再參
    酌被告於警詢、偵查及本院始終坦承犯行，另就被告棄置於
    如附件起訴書所載地點之廢棄物，已清理完畢，有111年5月
    30日刑事陳報狀暨所附之事業廢棄物處理後管制遞送三聯單
    及現場照片、桃園市政府環境保護局111年6月13日桃環事字
    第1110049621號函暨所附之附件各1份在卷可稽（見本院卷
    第129至157頁、第163至187頁），足見被告犯後尚知所悔悟
    ，本院認若科以本罪法定最低度刑即1年有期徒刑，實有情
    輕法重之憾，而有尚堪憫恕之情形，是依被告客觀犯行與主
    觀惡性加以考量，其所為已屬犯罪情狀堪可憫恕，爰依刑法
    第59條之規定，酌量減輕其刑。
(三)爰審酌被告未取得廢棄物清除、處理許可文件，猶未經主管
    機關許可，竟非法從事廢棄物處理過程中之堆置、貯存，嚴
    損政府藉嚴審、控管廢棄物清理業者以改善環境衛生、維護
    國民健康之行政管理機制，所為應予非難；兼衡被告犯後坦
    承犯行，尚具悔意，另就被告棄置於如起訴書所載地點之廢
    棄物，已清理完畢，已如前所述，併參酌被告之素行、其自
    陳目前從事食品加工團膳業、月薪新臺幣4萬5,000元、需撫
    養配偶、子女及母親、教育程度為高中畢業等一切情狀，量
    處如主文所示之刑，並諭知易科罰金之折算標準，以資懲儆
    。
(四)末查，被告於85年間，曾因竊盜等案件，經本院以84年度訴
    字第1624號判處應執行有期徒刑2年確定，於86年2月5日縮
    短刑期假釋出監，假釋中付保護管束，於87年1月24日保護
    管束期滿，未執行之刑以已執行論。而被告於前開案件執行
    完畢後5年以內，未曾因故意犯罪受有期徒刑以上刑之宣告
    ，此有臺灣高等法院被告前案紀錄表1份在卷可憑，本院審
    酌其因一時失慮，致蹈刑章，犯後坦承犯行，足見被告已有
    悔意，是認被告經此偵、審程序及科刑之宣告，當知所警惕
    ，而無再犯之虞，所宣告之刑以暫不執行為適當，爰依刑法
    第74條第1項第1款之規定，諭知緩刑2年，以啟自新。又為
    促其記取教訓避免再犯，併依同條第2項第4款規定，命被告
    向公庫支付如主文所示之金額。
三、沒收：
(一)查被告分別於警詢、偵訊時稱，伊駕駛自己的車去快樂家洗
    衣店載運藍色塑膠空桶，要回來裝水，作為種花的時候使用
    ，無償收受，是伊向快樂家洗衣店的林美貞小姐要的；又其
    承租該土地是為了製作花卉培養土，土地上堆置的廢木材混
    合物、底渣是養豬場的人免費送伊的，因為其製作培養土需
    要木材、灰燼、底渣等語（詳偵卷一第15頁反面、偵卷二第
    27頁反面），並未言及其有向快樂家洗衣店、養豬場收取費
    用，而本案復查無其他事證足認被告確有因本案而獲有利益
    ，是依罪疑唯輕原則，認被告本案無任何犯罪所得，故自不
    生沒收其犯罪所得之問題。
(二)至被告用以載運廢棄物之車牌號碼0000-00號自用小客車，
    固為其所有，惟考量車輛價值較高，且用途並非僅止於犯罪
    ，與被告本案之犯罪情狀及其並無犯罪所得相較，倘予沒收
    ，實有過苛之虞，爰依刑法第38條之2第2項之規定不予宣告
    沒收，附此敘明。
據上論斷，應依刑事訴訟法第273條之1第1項、第299條第1項前
段、第310條之2、第454條第2項，判決如主文。
本案經檢察官王柏淨提起公訴，檢察官林欣怡到庭執行職務。
中　　華　　民　　國　　111 　年　　7 　　月　　22　　日
                  刑事審查庭    法  官  林慈雁
以上正本證明與原本無異。
如不服本判決應於收受判決後20日內向本院提出上訴書狀，並應
敘述具體理由。其未敘述上訴理由者，應於上訴期間屆滿後20日
內向本院補提理由書(均須按他造當事人之人數附繕本)「切勿逕
送上級法院」。
                                書記官　吳秉翰 
中　　華　　民　　國　　111 　年　　7 　　月　　25　　日
附錄論罪科刑法條
廢棄物清理法第46條
有下列情形之一者，處1年以上5年以下有期徒刑，得併科新臺幣
1千5百萬元以下罰金：
一、任意棄置有害事業廢棄物。
二、事業負責人或相關人員未依本法規定之方式貯存、清除、處
    理或再利用廢棄物，致污染環境。
三、未經主管機關許可，提供土地回填、堆置廢棄物。
四、未依第41條第1項規定領有廢棄物清除、處理許可文件，從
    事廢棄物貯存、清除、處理，或未依廢棄物清除、處理許可
    文件內容貯存、清除、處理廢棄物。
五、執行機關之人員委託未取得許可文件之業者，清除、處理一
    般廢棄物者；或明知受託人非法清除、處理而仍委託。
六、公民營廢棄物處理機構負責人或相關人員、或執行機關之人
    員未處理廢棄物，開具虛偽證明。 

附件：
臺灣桃園地方檢察署檢察官起訴書
                                    109年度偵字第37129號
　　被　　　告　陳惠良　男　51歲（民國00年0月00日生）
　　　　　　　　　　　　住○○市○○區○○街00號6樓
　　　　　　　　　　　　國民身分證統一編號：Z000000000號
　　選任辯護人　湯其瑋律師（後解除委任）
上列被告因違反廢棄物清理法案件，業經偵查終結，認應提起公
訴，茲將犯罪事實及證據並所犯法條分敘如下：
　　　　犯罪事實
一、陳惠良明知從事廢棄物貯存、清除、處理，應向所屬之縣（
    市）主管機關或中央主管機關委託之機關申請核發公民營廢
    棄物貯存、清除、處理機構許可文件後，始得從事貯存、清
    除、處理廢棄物業務，竟未向主管機關申請核發廢棄物貯存
    、清除、處理之許可文件，即基於未經許可貯存、清除、處
    理廢棄物之犯意聯絡，陸續於民國106年起至109年間，自不
    詳養豬場收受廢木材混合物（廢棄物代碼D-0799）、燃燒後
    剩餘底渣（廢棄物代碼D-1103）以及自林美貞（另為不起訴
    之處分）所經營、位在桃園市○○區○○路000號1樓之快樂家自
    助機器洗衣店收受25L藍色塑膠空桶（原裝填洗衣精，屬事
    業廢棄物，代碼C-0201）後，駕駛車牌號碼0000-00號自用
    小客車，將上開廢棄物載運至其向林美貞轉租之桃園市○○區
    ○○路000○00號（即桃園市○○區○○段000地號，地主為陳奕偉
    、張智群，土地管理人為羅莉盈）土地貯存，並將廢木材混
    合物、燃燒後剩餘底渣以破碎機、篩選機分篩混合製造種植
    花卉使用之培養土，藉此為非法處理行為。桃園市政府環境
    保護局人員於109年8月21日至上址稽查，見上址堆放有廢木
    材混合物、灰燼、25L藍色塑膠空桶及混合物（裝有廢木材
    、灰燼）太空包30包等物，經警循線查知上情。
二、案經內政部警政署保安警察第七總隊第三大隊報告偵辦。
　　　　證據並所犯法條
一、證據：
（一）被告陳惠良於警詢時及偵查中所為之供述。
（二）同案被告林美貞於警詢時及偵查中所為之供述。
（三）證人陳奕偉、張智群、羅莉盈於警詢時所為之證述。
（四）房屋租賃契約書及所附資料。
（五）桃園市政府環境保護局109年8月21日環境稽查工作紀錄表
      （稽109-H14407）及所附資料。
（六）桃園市政府環境保護局109年9月1日環境稽查工作紀錄表
      （稽109-H15080）及所附資料。
（七）有害事業廢棄物廠外紀錄遞送聯單（聯單編號0000000000
      000000）及所附資料。
（八）刑案照片。
（九）車輛詳細資料報表。
（十）經濟部商工登記資料。
（十一）桃園市政府環境保護局110年4月26日桃環事字第110003
        1809號、110年9月16日桃環事字第1100077020號函。
二、核被告所為，係犯廢棄物清理法第46條第4款之未依規定向
    主管機關申請領有許可文件，從事廢棄物貯存、清除、處理
    罪嫌。另就被告多次貯存、清除、處理廢棄物之犯行，係基
    於同一非法貯存、清除、處理廢棄物之犯罪決意反覆為之，
    請論以集合犯之一罪。
三、依刑事訴訟法第251條第1項提起公訴。
  　此　致
臺灣桃園地方法院
中　　華　　民　　國　 110　　年　　11　　月　　8 　　日
                          檢　察　官   王 柏 淨
本件證明與原本無異　　　　
中　　華　　民　　國　 110　　年　　11　　月　　15　　日
                          書  記  官   劉 瑞 霞         
所犯法條：
廢棄物清理法第46條
有下列情形之一者，處1年以上5年以下有期徒刑，得併科新臺幣
1千5百萬元以下罰金：
一、任意棄置有害事業廢棄物。
二、事業負責人或相關人員未依本法規定之方式貯存、清除、處
    理或再利用廢棄物，致污染環境。
三、未經主管機關許可，提供土地回填、堆置廢棄物。
四、未依第41條第1項規定領有廢棄物清除、處理許可文件，從
    事廢棄物貯存、清除、處理，或未依廢棄物清除、處理許可
    文件內容貯存、清除、處理廢棄物。
五、執行機關之人員委託未取得許可文件之業者，清除、處理一
    般廢棄物者；或明知受託人非法清除、處理而仍委託。
六、公民營廢棄物處理機構負責人或相關人員、或執行機關之人
    員未處理廢棄物，開具虛偽證明。